【裁判字號】    97,上更(一),204
【裁判日期】    980320
【裁判案由】    違反槍砲彈藥刀械管制條例
【裁判全文】
臺灣高等法院高雄分院刑事判決     97年度上更(一)字第204號
上  訴  人  臺灣高雄地方法院檢察署檢察官
上  訴  人
即  被  告  甲○○
                    (另案在臺灣臺東監獄岩灣分監執行中)
上  訴  人
即  被  告  丙○○
                    (另案在臺灣高雄第二監獄執行中)
上列二人共同
指定辯護人  史雙全律師
上  訴  人
即  被  告  乙○○  男  民國○○年○○月○○日生
                    身分證統一編號：Ｚ000000000號
                    住高雄縣路竹鄉○○村○○路209號
選任辯護人  張清富律師
            蘇新竹律師
上列上訴人因被告等違反槍砲彈藥刀械管制條例案件，不服臺灣
高雄地方法院95年度重訴字第107 號中華民國96年8 月28日第一
審判決（起訴案號：臺灣高雄地方法院檢察署95年度偵字第7109
、15916 、16929 、18889 號），提起上訴，判決後，經最高法
院第1 次發回更審，本院判決如下：
    主  文
原判決關於甲○○販賣槍枝暨定執行刑，及丙○○、乙○○部分
，均撤銷。
甲○○、丙○○共同未經許可，販賣可發射子彈具有殺傷力之改
造手槍，均累犯，各處有期徒刑伍年拾月，併科罰金新台幣拾萬
元，罰金如易服勞役，均以新台幣貳仟元折算壹日；扣案如附表
編號6 所示之物沒收。
乙○○未經許可，持有可發射子彈具有殺傷力之槍枝，處有期徒
刑參年貳月，併科罰金新台幣伍萬元，罰金如易服勞役，以新台
幣貳仟元折算壹日。扣案如附表編號6 所示之物沒收。
    事  實
一、甲○○前於民國90年（原審誤載為91年）間因毒品危害防制
    條例案件，經原審法院判處有期徒刑4 月確定，並於91年8
    月24日易科罰金執行完畢。丙○○亦曾於84年間因肅清煙毒
    條例案件，經原審法院判處有期徒刑3 年8 月確定；又於85
    年間因搶奪案件，經臺灣臺南地方法院判處有期徒刑10月確
    定；復於同年間，因肅清煙毒條例等案件，經原審法院判處
    有期徒刑4 年確定；上開三案件接續執行，於88年4 月22日
    縮短刑期假釋出監，嗣其假釋因故遭撤銷而再度入監執行殘
    刑4 年4 月11日，而於94年5 月6 日縮刑期滿執行完畢。
二、緣鄭永仁（綽號「拐仔」或「小仔」，另由檢察官移送併案
    審理）於94年間，製造完成具有殺傷力之仿BERETTA 廠92FS
    型半自動手槍所製造槍枝換裝土造金屬槍管及滑套之改造手
    槍1 把（槍枝保管編號0000000000號，以下簡稱B 槍）。嗣
    於95年2 月初某日，因甲○○之友乙○○欲購買槍枝，即向
    甲○○探詢是否有購買之管道，甲○○旋即透過丙○○，於
    95年2 月6 日，至台南縣關廟鄉龜洞村40之5 號鄭永仁住處
    ，向鄭永仁詢價，鄭永仁即表示其現有上開改造完成之「93
    手槍」（惟鑑定結果係92FS手槍，即上述之B 槍）可供販賣
    ，開價新台幣（下同）15萬元，並表示附贈子彈8 顆（是否
    具有殺傷力不明）。甲○○、丙○○即與鄭永仁共同基於販
    賣可發射子彈具有殺傷力之槍枝之犯意聯絡，先由甲○○於
    同日以其使用之0000000000號行動電話發打乙○○所使用之
    0000000000號行動電話，告知該改造「93」手槍價金為18萬
    元。再由鄭永仁於同年月7 日將前開改造92FS手槍1 把（即
    B 槍）及附贈之子彈8 顆交予甲○○與丙○○。丙○○、甲○○取得該槍後，即持往乙○○位於高雄縣路竹鄉食品公司
    附近，將前開改造92手槍（即Ｂ槍）1 把，以18萬元之代價
    ，販賣並交付予乙○○，另贈送子彈8 顆（嗣均試射完畢，
    惟有無殺傷力不明）。乙○○於當日交付5 萬元定金後，即
    基於持有可發射子彈具有殺傷力之槍枝之犯意，未經許可而
    持有之。嗣因乙○○不滿意該槍枝無法三連發，乃請甲○○
    、丙○○轉交鄭永仁修理。該槍經鄭永仁數次修理並試射後
    ，僅可二連發，但仍不能三連發，無法達到乙○○之要求，
    乙○○乃要求退還款項，惟鄭永仁不答應退款。鄭永仁、甲○○及丙○○因拒絕退款，乃承前同一販賣槍枝之犯意，於
    同年2 月間某日，在鄭永仁上開住處，對乙○○應允改以15
    萬元之對價，販賣92型改造手槍2 支另附贈子彈20顆（此部
    分未扣案），然均未交付。
三、嗣為警分別於：
  (一)95年3 月2 日17時4 分許，在高雄縣路竹鄉○○路277 號前
    搜索，於丙○○身上及所搭乘之車牌號碼8S-1728 號自用小
    客車內，查獲如附表編號1 至5 所示之物。
  (二)95年6 月26日14時15分許，在高雄縣田寮鄉古亭村大滾水9
    之2 號旁，查獲許竣硯（業經本院前審判刑確定)藏 放之如
    附表編號6 所示前開92改造手槍1 支。
四、案經內政部警政署刑事警察局及臺南市警察局移送臺灣高雄
    地方法院檢察署檢察官偵查起訴。
    理  由
一、按「被告以外之人於審判外之言詞或書面陳述，除法律有規
    定者外，不得作為證據。」刑事訴訟法第159 條第1 項固定
    有明文。惟按「被告以外之人於審判外之陳述，雖不符前四
    條之規定，而經當事人於審判程序同意作為證據，法院審酌
    該言詞陳述或書面陳述作成時之情況，認為適當者，亦得為
    證據。當事人、代理人或辯護人於法院調查證據時，知有第
    15 9條第1 項不得為證據之情形，而未於言詞辯論終結前聲
    明異議者，視為有前項之同意。」刑事訴訟法第159 條之5
    亦規定甚明。經查：被告等人及其等辯護人於本院調查證據
    時，就證人鄭永仁與證人即共犯丙○○、乙○○、許竣硯、
    何宇昌、劉建順、甲○○於警詢中之陳述，均知為審判外之
    陳述而未於言詞辯論終結前聲明異議，而本院審酌上開證人
    警詢中之供述，均係在司法警察查獲當時依法定程序訊問所
    為之陳述，且相關證人對於司法警察之訊問均未有不當取供
    之抗辯，因認以之作為證據並無不適當之處，則依刑事訴訟
    法第159 條之5 之規定，上開證人於警詢中所為之陳述均具
    有證據能力。
二、訊據上訴人即被告甲○○坦承因被告乙○○欲購買槍枝，乃
    介紹其與被告丙○○認識，再透過被告丙○○接洽鄭永仁後
    ，鄭永仁即販賣槍枝予乙○○等情；上訴人即被告丙○○亦
    坦承有介紹被告乙○○向鄭永仁購買槍枝乙節。惟均矢口否
    認有與鄭永仁共同販賣槍枝犯行，被告甲○○辯稱：我只有
    介紹乙○○跟丙○○認識，我沒有從中獲得任何利益，槍是
    鄭永仁賣給他們的，槍枝經試射結果不能擊發云云；被告丙○○辯稱：我介紹乙○○給丙○○，我有幫鄭永仁拿槍給乙○○看，我只是幫助犯，沒有從中得到任何價差，乙○○所
    購買之槍枝經試射結果不能擊發，沒有殺傷力云云。而被告
    乙○○雖坦承透過甲○○、丙○○向鄭永仁購買槍枝，惟矢
    口否認持有槍枝犯行，辯稱：該槍無法擊發，我已送還給丙○○，之後丙○○說要換2 支槍給我，槍還沒給我就被查獲
    云云。經查：
  (一)被告乙○○於95年2 月初某日透過被告甲○○、丙○○向鄭
    永仁接洽購買槍枝事宜，鄭永仁應允後乃出售上開改造92手
    槍（即B 槍，被告等人誤以為該槍型號為93手槍），並附贈
    子彈8 顆，而於鄭永仁交付槍枝後，因該槍性能不佳，不符
    被告乙○○之要求，最後又退還鄭永仁等事實，業經被告甲○○、丙○○、乙○○坦認在卷，且所供互核相符，此部分
    事實堪予採信。
  (二)證人鄭永仁先後於95年6 月22日警、偵訊時均證稱：「丙○○將槍枝歸還，我叫何宇昌將槍枝拿到屋外藏放，藏放在何
    處我並不清楚，警方在95年3 月2 日前來搜索時並未搜到該
    把槍枝，隔了一至二天（詳細日期不確定）我叫綽號「裕仔
    」（後經指認為許竣硯）男子幫我到住處後方果園尋找何宇
    昌所放置之槍枝，有找到一支93型手槍及一支92型道具槍(
    尚未改造完成)， 子彈的數目我不清楚，綽號「裕仔」男子
    找到槍枝後有拿到屋內給我看，看完之後綽號「裕仔」男子
    說他要幫我拿去藏放，我說好，事後陸續幾天綽號「裕仔」
    男子均有在我住處出入，但隔數天後，我要叫綽號「裕仔」
    男子將上述槍枝拿出來交給我時，綽號「裕仔」男子就都找
    不到人了，警方要查緝的該把有涉及買賣之93型手槍現在仍
    在綽號「裕仔」男子那裡。」 (警1 卷第33-47 頁，偵4 卷
    第88-98 頁)。 而證人許竣硯亦於原審96年8 月17日審理時
    證稱：「（95年6 月26日警方在田寮鄉古亭村大滾水9-2 號
    你阿媽家查獲92手槍？）是的。」、「（那把槍是誰交給你
    的？）拐仔（即指鄭永仁）。」、「（為何在95年6 月26日
    警詢時稱，是鄭永仁跟你說93改造手槍是要賣的，92是要修
    理叫你藏好？）是的。」、「（你說的那把93手槍，後來經
    鑑定是92手槍？）他說是93型的。」、「（他拿給你共2 把
    槍？）是的。一支好的、一支壞的。我說的93手槍就是好的
    那一支。」等語；另證人何宇昌亦於原審96年8 月17日審理
    時證稱：「（鄭永仁之前是否拿壹把92或93的槍叫你藏起來
    ？）有，他說是93，但是鑑定出來是92。」、「（95年2 月
    有無看到丙○○帶甲○○去鄭永仁處所說到買槍的事情？）
    有。」、「（你95年3 月15日在警詢時稱鄭永仁有叫丙○○
    、甲○○拿給買主看？）我不記得。」、「（提示何宇昌95
    年3 月15日警詢筆錄並告以要旨）是否有說過這些話？）有
    。」、「（當時你拿去藏的槍，就是鄭永仁拿給丙○○、甲○○要拿給買主的槍？）是的。」、「（就是他們所說93的
    那把？）是的。」綜合上開證人鄭永仁、許竣硯及何宇昌之
    證詞，足認鄭永仁當初販賣予被告乙○○之改造手槍，即係
    在許竣硯祖母住處所扣得之92改造手槍（即B 槍）無誤。
  (三)被告丙○○於95年3 月10日警訊中陳稱: 「我與甲○○是在
    94年7 、8 月間在高雄縣路竹鄉透過一位綽號『黑輪』男子
    介紹認識，期間都有陸續與他往來，並曾帶他前往鄭永仁與
    何宇昌之處所介紹認識，也在該處看過他們在改造手槍，甲○○目睹我有這個管道，於今（95）年1 月份向我提起，他
    有朋友要購買手槍，我就又帶他前往龜洞40-5處所，適鄭永
    仁與何宇昌拿出一把93型改造手槍，該把手槍有一個輔助握
    把，整支都是鐵製，又有防火帽，可變成小型的衝鋒槍，甲○○看後非常喜歡，直接向鄭永仁詢問價格，鄭永仁開價15
    萬元，甲○○後來去接洽他要買槍的朋友，向他朋友開價18
    萬，這是甲○○事後告知我他所報給他朋友的價格，過了二
    、三天，由於甲○○是我帶他前往與鄭永仁認識，我與鄭永
    仁交情深厚，他不相信甲○○，所以將該93型改造手槍1 支
    交付給我，由我偕同甲○○前往高雄縣路竹鄉媽祖廟旁的巷
    子口內一家公司（警方查證為樂山股份有限公司），我們兩
    人共乘甲○○他父親的銀白色福特汽車，甲○○在車內打電
    話給買主，買主說他已經在公司，所以我偕同甲○○下車，
    我用手提包攜帶該93型改造手槍及彈匣1 個內裝有制式90子
    彈8 顆，在該公司內的辦公室看槍，買主有當場從我手中接
    過槍枝觀看，並拉滑套上膛及退子彈來試看性能好不好，現
    場買主決定要買該槍，並拿出5 萬元訂金交付給甲○○，尾
    款還有13萬，並約定10天內要付清，之後該把93型改造手槍
    就交付給甲○○介紹的那位買主，該5 萬元訂金有交給鄭永
    仁，5 千元是佣金，所以鄭永仁只有實收4 萬5 千元，是隔
    二天後甲○○向我反應說他朋友反應，該把槍枝無法3 發連
    放射擊，要求拿回修理改良，那位買主就將槍交還給甲○○
    ，由甲○○拿來給我，交給我時子彈只剩6 顆，我再偕同甲○○拿回交給鄭永仁，叫他們改良能三發連放，當天晚上約
    8 、9 點，何宇昌打電話叫我過去，說鄭永仁找我，他們已
    經將該槍改良好，叫我過去拿，我去拿回路竹後，打電話給
    甲○○叫他約買主出來，甲○○與買主相約到達後，我坐上
    甲○○開的福特汽車與買主共三人，甲○○將車開往高雄縣
    路竹鄉大社村一處很偏僻的產業道路旁停車，我們三人下車
    後由我持該93型改良手槍裝填制式子彈試射，但結果無法擊
    發，當時我在場就向買主說抱歉，甲○○有向我介紹買主叫
    「宗仔」 (乙○○)， 隨後我將該槍又拿到鄭永仁住處維修
    ，隔天鄭永仁又再打電話給我，叫我再去取槍，我並偕同甲○○一起前往取槍，當天下午6 、7 點再約買主「宗仔」過
    來相同之偏僻產業道路處，也是由我持該槍試射，試射結果
    可以二連發，但無法三連發，買主還是不滿意，我又將槍再
    拿回鄭永仁住處，中間反覆試槍共四次，最後一次由甲○○
    試射，他不了解槍枝的性能，要三發連放未先將滑套往後拉
    再上膛子彈，但他是先上膛後再開三發連放，結果子彈就擊
    發走火，甲○○嚇的半死，經過這四次的試射買主仍不滿意
    ，要求甲○○退還5 萬元訂金，但鄭永仁已將該4 萬5 千元
    購買毒品花用殆盡，後來我聽鄭永仁講說甲○○有想了一個
    辦法，叫買主改看92型改造手槍，我回答鄭永仁說那是你們
    之間的問題了，後來鄭永仁有再向我說與甲○○及買主講好
    ，說改訂92型改造手槍2 支，第1 支8 萬，第2 支7 萬，但
    買主不要，說這樣價格並沒有便宜，最後在商量價格那次，
    我本人在場，我聽了甲○○與鄭永仁商量價格的對話後，我
    給了他們一個意見，雙方折衷為兩枝槍的價格為14萬5 千元
    ，另5 千元是作為購買子彈的錢，然後由甲○○向買主「宗
    仔」回報，這交易陸陸續續已經拖到95年2 月份，然後就這
    樣決定2 支92型改造手槍以15萬元，並含子彈（幾顆子彈我
    不清楚），這就是我所知道甲○○仲介買主購買93型手槍的
    經過。」等語 (警1 卷第104-113 頁)； 核與證人鄭永仁於
    95年6 月22日警詢、同日偵訊所陳情節相符 (警1 卷第33-
    47頁，偵4 卷第88-98 頁)。
  (四)被告甲○○更於95年3 月16日警詢時供承: 「（該把93型改
    造手槍有交易，但最終的原因是為何又交回給鄭永仁住處?
    ）是因為無法三發點放之性能，所以買主要求不要了。」等
    語（偵1 卷第229 頁）。另證人何宇昌於警詢及原審95年5
    月25日、96年8 月17日審理時均證稱：該槍後來修不好是因
    為不能三連發等語甚明 (警1 卷第77頁，原審卷1 第272 頁
    ，原審卷2 第278 頁)。 再被告乙○○於警詢及偵查中均供
    稱：後來丙○○有跟我聯絡，說93型改造手槍無法3 連發，
    只能2 連發，原因是出在滑套部分等語 (警1 卷第162 頁，
    偵2 卷第29頁)， 乙○○於本院審理中復自承：我要買這支
    槍時，他們說可以2 連發、3 連發等語 (本院卷第231 頁)
    。參以被告乙○○因購買系爭手槍而取得子彈8 顆，卻僅交
    回6 顆子彈予被告甲○○等人觀之。足見系爭手槍試射結果
    ，雖曾一度無法擊發，但亦曾成功擊發子彈，甚至達到二連
    發之程度，僅係無法達到被告乙○○所要求三連發之品質而
    已。且系爭槍枝（即B 槍）於查扣後送經鑑定結果，具有殺
    傷力，有鑑定書在卷可稽（見附表一編號21所示鑑定書）。
    足見鄭永仁販賣予被告乙○○之改造槍枝，曾成功擊發子彈
    而具有殺傷力，應屬無訛。被告等於法院審理中均翻異，改
    稱：系爭手槍不能擊發，無殺傷力云云，顯係卸責之詞，不
    足採信。
  (五)另據證人何宇昌於95年6 月13日偵訊中證稱：「（甲○○、
    丙○○在鄭永仁改造槍枝中扮演何角色？）他們倆位都是在
    幫鄭永仁居間買賣槍械。」等語（偵2 卷第166 頁）。而證
    人劉建順亦於95年4 月28日偵訊中證稱: 「（提示丙○○照
    片，並將丙○○名字遮住，是否認識？）認識，綽號「臭頭
    仔」，是在幫鄭永仁賣槍的。」、「（提示甲○○照片，並
    將甲○○名字遮住，是否認識？）認識，在幫鄭永仁賣槍的
    ，他跟丙○○是同夥的。」（偵2 卷第41頁）。且被告丙○○、甲○○亦坦承有居間介紹買賣槍枝之事實，則其等與鄭
    永仁間是否有共同販賣槍枝予乙○○之犯行，或僅係幫助鄭
    永仁販賣槍枝？則須視渠等是否有參與販賣槍枝之構成要件
    行為而定。本件槍枝買賣價金部分，鄭永仁係開價15萬元，
    惟被告甲○○係向被告乙○○開價18萬元，而被告乙○○於
    取槍時僅給付5 萬元等情，為被告丙○○、甲○○、乙○○
    所是認，且所供互核相符。另被告丙○○於警詢中供陳：甲○○當面將5 萬元交給鄭永仁，並向鄭永仁要求他要1 萬元
    的佣金，鄭永仁稱買主尾款尚未付清，先將5 千元佣金給甲○○，甲○○有接下這5 千元的佣金，所以鄭永仁只有實收
    4 萬5 千元等情，而證人鄭永仁於警詢、偵查、本院前審證
    述：丙○○直接扣除5 千元佣金，拿4 萬5 千元給我，我不
    知道甲○○有無拿到5 千元佣金等情 (警1 卷第40、42頁，
    偵4 卷第93、95、96頁，本院上訴1 卷第246 頁)，證 人何
    宇昌於警詢及原審證稱：「5 萬元是丙○○交給鄭永仁，我
    看鄭永仁抽5 千元起來說是要給甲○○的佣金，該佣金是丙○○向鄭永仁要求應該給甲○○的」、「買主給5 萬，鄭永
    仁拿了4 萬5 千元，另5 千元給丙○○、甲○○，因為是丙○○、甲○○找到這個買主。」 (警1 卷第77頁，原審1 卷
    第272 頁)。 被告甲○○、丙○○雖均否認有收受5 千元佣
    金一事；惟綜合證人鄭永仁、何宇昌之說詞，足證該5 萬元
    訂金應係由被告丙○○交予鄭永仁，且鄭永仁實得4 萬5 千
    元，另5 千元佣金則交給被告丙○○，應可認定；前揭被告
    丙○○所供：甲○○當面將5 萬元交給鄭永仁，鄭永仁將5
    千元佣金給甲○○云云，應係被告丙○○推諉卸責之詞，無
    可取信。然依據被告丙○○所述：甲○○向鄭永仁要求1 萬
    元佣金等語，及證人何宇昌證述：5 千元佣金給丙○○、甲○○，因為是丙○○、甲○○找到這個買主等情觀之，被告
    甲○○、丙○○確實因本件槍枝買賣而向鄭永仁索取佣金，
    並取得鄭永仁交付之5 千元佣金，應可確定。至於被告甲○○、丙○○如何分配該5 千元佣金，並不影響前開事實之認
    定。再者，被告丙○○、甲○○二人就買賣價金部分，另有
    3 萬元之價差利益，已詳如前述。準此，被告丙○○、甲○○應非僅係單純出於幫助鄭永仁犯罪之故意，尚有為自己營
    利之意思。況且本件買賣過程中，買家即被告乙○○自始至
    終均未與賣家鄭永仁直接接洽，均係由被告丙○○、甲○○
    負責轉交槍彈及價金，則被告丙○○、甲○○既有從事交付
    買賣標的物及價金之行為，即係已實行販賣槍枝罪之犯罪構
    成要件行為，自屬正犯無疑。被告甲○○、丙○○二人辯稱
    渠等僅居中介紹云云，不足為採。又被告甲○○、丙○○之
    辯護人請求傳訊證人鄭永仁、何宇昌以查明系爭槍枝買賣有
    無佣金乙事，本院認此部分事實已臻明確，無傳訊之必要。
  (六)本件被告乙○○既已決定購買槍枝，並給付部分價金，被告
    甲○○、丙○○並將槍枝交付被告乙○○，而該槍枝具有殺
    傷力，業如前述，則被告等人之買賣行為已經完成，雖系爭
    槍枝因不能三連發致被告乙○○不滿意而退貨，乃屬買賣完
    成後，關於民事上瑕疵擔保請求權之問題，不影響原買賣契
    約係有效成立之認定。又被告等人嗣後約定更換槍械，應屬
    同一個買賣合意下所為買賣標的之變更，被告甲○○、丙○○仍係基於同一販賣槍械之犯意而為之，難認係另一個別獨
    立之買賣槍枝行為。故被告甲○○、丙○○先後二次允諾販
    賣槍枝之舉動，係侵害同一法益，應僅成立一次販賣槍械犯
    行，公訴人認被告甲○○、丙○○係犯二次販賣槍枝犯行，
    容有誤會。
  (七)綜上所述，被告等所辯，均係飾卸之詞，一無可採。本件事
    證明確，被告等犯行洵堪認定。
三、查刑法業於94年2 月2 日修正公布，並於95年7 月1 日施行
    ，被告等行為時有關刑法第28條共犯之定義，第47條累犯之
    要件，第33條第5 款罰金最低額之規定，均經修正，經比較
    結果，修正後規定並非較有利於被告等，應適用修正前之規
    定。
四、核被告甲○○、丙○○所為，均係犯槍砲彈藥刀械管制條例
    第8 條第1 項之未經許可販賣可發射子彈具有殺傷力之改造
    手槍罪；被告乙○○所為，係犯槍砲彈藥刀械管制條例第8
    條第4 項之未經許可持有可發射子彈具有殺傷力之改造手槍
    罪。被告甲○○、丙○○販賣Ｂ槍予被告乙○○後，因Ｂ槍
    性能未達要求，雙方乃協調改以15萬元之對價，買賣92型改
    造手槍2 支，尚未交付之行為，係基於同一個販賣槍枝行為
    所為之接續動作，應僅成立一個未經許可販賣可發射子彈具
    有殺傷力之改造手槍罪；公訴人認被告甲○○、丙○○與被
    告乙○○約定變更交易標的為92型改造手槍2 支之行為，涉
    犯槍砲彈藥刀械管制條例第8 條第5 項、第1 項之未經許可
    販賣可發射子彈具有殺傷力之改造手槍未遂罪，且與其二人
    所犯未經許可販賣可發射子彈具有殺傷力之改造手槍罪間，
    有連續犯關係，容有誤會。被告甲○○、丙○○持有槍枝之
    低度行為，應為販賣槍枝之高度行為所吸收，不另論罪。被
    告甲○○、丙○○與鄭永仁共同販賣改造手槍，有犯意聯絡
    及行為分擔，應論以共同正犯。又被告甲○○於90年（原審
    誤載為91年）間因毒品危害防制條例案件，經原審法院判處
    有期徒刑4 月確定，並於91年8 月24日易科罰金執行完畢。
    被告丙○○亦曾於84年間因肅清煙毒條例案件，經原審法院
    判處有期徒刑3 年8 月確定；又於85年間因搶奪案件，經臺
    灣臺南地方法院判處有期徒刑10月確定；復於同年間，因肅
    清煙毒條例等案件，經原審法院判處有期徒刑4 年確定；上
    開三案件接續執行，於88年4 月22日縮短刑期假釋出監，嗣
    其假釋因故遭撤銷而再度入監執行殘刑4 年4 月11日，而於
    94年5 月6 日縮刑期滿執行完畢。此有刑案資料查註紀錄表
    （即甲○○之前科資料附於95年偵字第18889 號偵查卷第38
    頁）及臺灣高等法院被告前案紀錄表在卷足憑。被告甲○○
    、丙○○於有期徒刑執行完畢後，5 年以內故意再犯有期徒
    刑以上之罪，為累犯，應依修正前刑法第47條規定加重其刑
    ，但其中法定刑為無期徒刑部分，依法不得再加重。
五、被告等犯罪事證明確，原審據以論處罪刑，固非無見。惟查
    ：(一)被告甲○○、丙○○因累犯而依法應加重其刑，但就其
    中法定刑為無期徒刑部分依刑法第65條第1 項規定，不得加
    重，原審並未敘明，且據上論斷亦未引用修正前刑法第47條
    ，均有未洽。(二)原審就被告甲○○、丙○○共同販賣槍枝部
    分，理由雖已敘明渠等有共同正犯關係，然於據上論斷卻未
    引用修正前刑法第28條，亦有未洽。(三)被告甲○○、丙○○
    轉讓子彈予被告乙○○部分，不能證明犯罪（理由詳如後述
    ），原審竟認定被告甲○○、丙○○犯轉讓子彈未遂罪，自
    非適法。(四)被告乙○○僅短暫持有系爭具殺傷力之槍枝，隨
    即退還予被告甲○○、丙○○，且其所給付之訂金5 萬元，
    尚未取回，犯罪情節並非重大，原判決量處有期徒刑4 年6
    月併科罰金新臺幣10萬元，尚嫌過重。被告3 人上訴意旨否
    認犯罪，指摘原判決不當，雖無理由；惟檢察官就被告甲○○販賣槍枝及丙○○部分執上開(三)部分，指摘原判決就被告
    甲○○、丙○○部分不當，為有理由，且原判決另有上開其
    餘可議之處，自應由本院將原判決關於被告甲○○販賣槍枝
    暨定執行刑部分、被告丙○○、乙○○部分均撤銷改判。爰
    審酌被告甲○○、丙○○共同販賣具有殺傷力之槍械，嚴重
    危害社會治安，被告乙○○販入具殺傷力之槍枝，對治安具
    有潛在之危險，被告等3 人犯後仍飾詞狡辯，犯後態度不佳
    ，惟念被告甲○○、丙○○販賣槍枝犯行並非立於主導地位
    ，被告乙○○僅短暫持有系爭具殺傷力之槍枝，隨即退還該
    槍並曾要求退款，惡性尚非重大等一切情狀，分別量處如主
    文第2 、3 項所示之刑，並就罰金刑部分均諭知如易服勞役
    均以新台幣二千元折算一日（被告等行為時，刑法第42條第
    2 項前段規定：「易服勞役以1 元以上3 元以下折算一日。
    」其行為時之易服勞役折算標準，業據修正前罰金罰鍰提高
    標準條例第2 條前段規定，就其原定數額提高為100 倍折算
    1 日，則本件被告等行為時之易服勞役折算標準，應以銀元
    300 元即新台幣900 元折算1 日。惟95年7 月1 日修正公布
    施行之刑法第42條第3 項前段規定：「易服勞役以新台幣一
    仟元、二仟元或三仟元折算一日。」。比較修正前後之易服
    勞役折算標準，以修正後之規定，較有利於受刑人，應適用
    修正後之刑法第42條第3 項前段規定）。扣案如附表編號6
    號所示之槍枝，屬違禁物，應併予宣告沒收。
六、公訴意旨另以：被告甲○○、丙○○與鄭永仁於95年2 月7
    日將上開改造92FS手槍1 把（即B 槍，該部分已如上論罪）
    ，並另附贈之具有殺傷力之子彈8 顆予被告乙○○；嗣被告
    甲○○、丙○○與鄭永仁因販賣B 槍未成，乃又承同一販賣
    槍枝及轉讓子彈之犯意，於同年2 月間某日，在鄭永仁上開
    住處，對乙○○應允改以15萬元之對價，販賣92型改造手槍
    2 支（另附贈子彈20顆），然均未交付；因認被告甲○○、
    丙○○此部分另犯槍砲彈藥刀械管制條例第12條第2 項、第
    5 項之轉讓子彈既遂、未遂（即第一次既遂、第二次未遂）
    罪及第8 條第5 項、第1 項之未經許可販賣可發射子彈具有
    殺傷力之改造手槍未遂罪嫌，被告乙○○另犯槍砲彈藥刀械
    管制條例第12條第4 項之持有子彈罪嫌云云。經查：
  (一)公訴人所稱之上開槍枝、子彈，均未扣案，故是否存在不得
    而知，更遑論是否具有殺傷力。雖被告丙○○曾就第一次販
    賣予乙○○之子彈部分於95年3 月10日警詢時自白稱：「我
    們試射是以樹枝當作目標，距離約15公尺，所擊發之子彈均
    穿入樹幹內並卡在中間，殺傷力很強，因為所退出的彈殼，
    有的都裂殼。」等語，惟子彈之殺傷力並非僅視其是否能擊
    發而定，而係以專業鑑定後動能有無足致具有殺傷力為準，
    有內政部警政署刑事警察局96年6 月14日函可稽，亦即以是
    否能穿透人體皮膚等組織，而對人體造成傷害而定。而上開
    公訴意旨部分，除被告丙○○就子彈部分有自白外，並無任
    何子彈扣案可資佐證，殊不得以被告丙○○前開自白作為有
    罪判決之唯一證據。
  (二)被告甲○○、丙○○第二次欲更換予被告乙○○之子彈部分
    ，不僅槍、彈均未扣案，且無任何證據證明該槍、彈具有殺
    傷力而屬槍砲彈藥刀械管制條例所列管之槍彈，此部分自屬
    犯罪嫌不足。
  (三)綜上所述，公訴意旨所指被告甲○○、丙○○、乙○○涉嫌
    部分，均屬不能證明犯罪，原應為無罪之諭知，惟公訴人認
    此部分與前開論罪科刑部有連續犯及想像競合犯之裁判上一
    罪關係 (見檢察官96年1 月31日提出之補充理由書，附於原
    審1卷第153頁），爰均不另為無罪之諭知。
七、被告丙○○遭查獲如附表編號1 至5 所示之物，其中雖有具
    殺傷力之子彈，惟檢察官起訴書及補充理由書就此部分事實
    均未敘述其是否有持有之事實，僅敘及其為警查獲之情形，
    且於所犯法條欄亦未敘及此部分之罪名，應認此部分事實非
    屬起訴之範圍，應由檢察官另行卓辦，附此敘明。
八、原判決關於被告甲○○持有改造手槍部分，業經本院前審判
    處罪刑，並經最高法院判決上訴駁回確定在案，本院自不予
    論述。
據上論結，應依刑事訴訟法第369 條第1 項前段、第364 條、第
299 條第1 項前段，槍砲彈藥刀械管制條例第8 條第1 項、第4
項，刑法第11條前段、第2 條第1 項、第38條第1 項第1 款、第
42條第3 項，修正前刑法第28條、第47條，判決如主文。
本案經檢察官孫小玲到庭執行職務。
中    華    民    國    98    年    3     月    20    日
                  刑事第九庭    審判長法  官  莊秋桃
                                      法  官  裕斗
                                      法  官  范惠瑩
以上正本證明與原本無異。
如不服本判決應於收受本判決後10日內向本院提出上訴書狀，其
未敘述上訴理由者，並得於提起上訴後10日內向本院補提理由書
狀（均須按他造當事人之人數附繕本）「切勿逕送上級法院」。
中    華    民    國    98    年    3     月    20    日
                                      書記官  吳華榮
附錄本件判決論罪科刑法條：
槍砲彈藥刀械管制條例第8條【民國94年1 月26日修正】
未經許可，製造、販賣或運輸鋼筆槍、瓦斯槍、麻醉槍、獵槍、
空氣槍或第四條第一項第一款所定其他可發射金屬或子彈具有殺
傷力之各式槍砲者，處無期徒刑或五年以上有期徒刑，併科新臺
幣一千萬元以下罰金。
未經許可，轉讓、出租或出借前項所列槍枝者，處五年以上有期
徒刑，併科新臺幣一千萬元以下罰金。
意圖供自己或他人犯罪之用，而犯前二項之罪者，處無期徒刑或
七年以上有期徒刑，併科新臺幣一千萬元以下罰金。
未經許可，持有、寄藏或意圖販賣而陳列第一項所列槍枝者，處
三年以上十年以下有期徒刑，併科新臺幣七百萬元以下罰金。
第一項至第三項之未遂犯罰之。
槍砲彈藥刀械管制條例第12條
未經許可，製造、販賣或運輸子彈者，處一年以上七年以下有期
徒刑，併科新台幣五百萬元以下罰金。
未經許可，轉讓、出租或出借子彈者，處六月以上五年以下有期
徒刑，併科新台幣三百萬元以下罰金。
意圖供自己或他人犯罪之用，而犯前二項之罪者，處三年以上十
年以下有期徒刑，併科新台幣七百萬元以下罰金。
未經許可，持有、寄藏或意圖販賣而陳列子彈者，處五年以下有
期徒刑，併科新台幣三百萬元以下罰金。
第一項至第三項之未遂犯罰之。
附表：
┌──┬──────┬──────┬────┬────┬───────┐
│編號│查獲物品及數│是否具殺傷力│持有人  │應否沒收│查獲時間、地點│
│    │量          │            │        │、理由及│              │
│    │            │            │        │法律依據│              │
├──┼──────┼──────┼────┼────┼───────┤
│1   │口徑9MM制式 │有殺傷力。  │丙○○  │已試射，│查獲時間：95年│
│    │彈殼加裝直徑│(內政部警政 │        │已非違禁│3月2日17時4分 │
│    │8.8MM金屬彈 │署刑事警察局│        │物，且與│許；查獲地點：│
│    │頭而成之子彈│0000000000  │        │本件無涉│高雄縣路竹鄉中│
│    │1顆         │號槍彈鑑定書│        │，無庸沒│正路277號前， │
│    │            │            │        │收。    │於丙○○身上及│
│    │            │            │        │        │所搭乘之車牌號│
│    │            │            │        │        │碼8S-1728號自 │
│    │            │            │        │        │用小客車內    │
├──┼──────┼──────┼────┼────┼───────┤
│2   │口徑9MM制式 │有殺傷力。  │同上    │已試射，│同上          │
│    │彈殼加裝直徑│(內政部警政 │        │已非違禁│              │
│    │9MM金屬彈頭 │署刑事警察局│        │物，且與│              │
│    │而成之子彈2 │0000000000  │        │本件無涉│              │
│    │顆          │號槍彈鑑定書│        │，無庸沒│              │
│    │            │            │        │收。    │              │
├──┼──────┼──────┼────┼────┼───────┤
│3   │土造金屬彈殼│有殺傷力。  │同上    │已試射，│同上          │
│    │加裝直徑9MM │(內政部警政 │        │已非違禁│              │
│    │金屬彈頭而成│署刑事警察局│        │物，且與│              │
│    │之子彈3顆   │0000000000  │        │本件無涉│              │
│    │            │號槍彈鑑定書│        │，無庸沒│              │
│    │            │、96年6月14 │        │收。    │              │
│    │            │日號函)     │        │        │              │
├──┼──────┼──────┼────┼────┼───────┤
│4   │土造金屬彈殼│取樣17顆試射│同上    │有殺傷力│同上          │
│    │加裝直徑    │結果，其中1 │        │部分已試│              │
│    │6.9MM金屬彈 │顆有殺傷力，│        │射，已非│              │
│    │頭而成之子彈│餘16顆無殺傷│        │違禁物; │              │
│    │50顆        │力; 另14顆雖│        │另無殺傷│              │
│    │            │可擊發，但動│        │力部分亦│              │
│    │            │能不足，不具│        │非違禁物│              │
│    │            │殺傷力; 另2 │        │，且與本│              │
│    │            │顆無法擊發 (│        │件無關，│              │
│    │            │內政部警政署│        │均無庸沒│              │
│    │            │刑事警察局  │        │收。    │              │
│    │            │0000000000  │        │        │              │
│    │            │號槍彈鑑定書│        │        │              │
│    │            │)。餘33顆試 │        │        │              │
│    │            │射結果，均可│        │        │              │
│    │            │擊發，惟其中│        │        │              │
│    │            │20顆動能不足│        │        │              │
│    │            │，不具殺傷力│        │        │              │
│    │            │，另13顆具殺│        │        │              │
│    │            │傷力。(內政 │        │        │              │
│    │            │部警政署刑事│        │        │              │
│    │            │警察局96年6 │        │        │              │
│    │            │月14日函)   │        │        │              │
├──┼──────┼──────┼────┼────┼───────┤
│5   │制式霰彈子彈│有殺傷力。  │同上    │已試射，│同上          │
│    │3顆。       │(內政部警政 │        │已非違禁│              │
│    │            │署刑事警察局│        │物，且與│              │
│    │            │0000000000  │        │改造槍枝│              │
│    │            │號槍彈鑑定書│        │行為無關│              │
│    │            │、96年6月14 │        │，無庸沒│              │
│    │            │日函)       │        │收。    │              │
├──┼──────┼──────┼────┼────┼───────┐
│6   │仿BERETTA廠 │有殺傷力。  │鄭永仁  │違禁物，│查獲時、地：95│
│    │92FS型半自動│(內政部警政 │        │應沒收。│年6月26日14時 │
│    │手槍所製造槍│署刑事警察局│        │刑法第38│15分許，在高雄│
│    │枝換裝土造金│0000000000號│        │條第1項 │縣田寮鄉古亭村│
│    │屬槍管及滑套│槍彈鑑定書) │        │第1 款。│大滾水9之2號旁│
│    │之改造手槍（│            │        │        │(許竣硯奶奶家)│
│    │槍枝保管編號│            │        │        │              │
│    │0000000000  │            │        │        │              │
│    │號，即Ｂ槍）│            │        │        │              │
├──┼──────┼──────┼────┼────┼───────┤


司法院資訊處製作；財團法人民間司法改革基金會備份。
